臺灣臺南地方法院刑事判決　　　　　　　　　　　　　九十年度易字第二四六二號
　　公　訴　人　臺灣臺南地方法院檢察署檢察官
　　被　　　告　甲○○
右列被告因詐欺案件，經檢察官提起公訴（九十年度偵字第一一八六七號），本院判
決如左：
    主  文
甲○○幫助意圖為自己不法之所有，以詐術使人將本人之物交付，處有期徒刑月，
如易科罰金，以佰元折算壹日。
    事  實
一、甲○○明知不詳姓名成年男子「江先生」在中國時報刊登廣告購買帳戶之目的係
    為詐騙金錢，竟仍基於幫助詐欺之犯意，於民國（下同）九十年五月十七日，前
    往華南商業銀行斗六分行開設帳戶（帳戶號碼：000000000000號）
    ，並旋將該帳戶之存摺、印鑑章、提款卡與自己之身分證以新台幣（下同）一萬
    元之代價售予「江先生」。嗣「江先生」與不詳姓名成年女子「徐小姐」共同基
    於意圖為自己不法所有之犯意聯絡，利用謝漢銘、陳科我開設五金百貨行亟需申
    請支票應急調度之際，由「徐小姐」以電話向謝漢銘之配偶梁秋香佯稱可代辦申
    請甲存帳戶，雙方約定以陳科我之名義在華南商業銀行麻豆分行開設帳戶（帳戶
    號碼：000000000000號），並指定甲○○之上開帳戶為語音轉帳帳
    戶，致謝漢銘與陳科我陷於錯誤而籌資十萬元。嗣陳科我於九十年五月三十一日
    將十萬元存入其帳戶後，隨即以電話告知「徐小姐」，詎陳科我於翌日前往提領
    時發現該筆存款竟遭「徐小姐」以語音轉帳之方式轉帳至甲○○之前開帳戶內，
    且以提款卡分五次全數提領，謝漢銘、陳科我始知受騙。
二、案經謝漢銘、陳科我訴請臺灣臺南地方法院檢察署檢察官偵查起訴。
    理  由
一、訊據被告甲○○對於其上開帳戶係於五月十七日設立，且有將上開帳戶之存摺、
    印鑑章、提款卡及身分證交予「江先生」等情固供承不諱，惟矢口否認有何幫助
    詐欺之犯行，辯稱：五月十六日看見中國時報刊登之貸款廣告，翌日（十七日）
    聯絡後，在對方要求下於當日前往華南商業銀行設立上開帳戶，但對方又要求須
    存入幾萬元始得辦理貸款，伊因沒錢而作罷。嗣五月二十二日在中國時報看到「
    江先生」的廣告，聯絡後隨於當日在雲林縣斗六鎮○○路之租屋處向「江先生」
    借得一萬元，並將上開帳戶之存摺、提款卡、印章及身分證交給「江先生」作為
    擔保，之前偵訊時供稱五月十七日交給「江先生」係誤記所致云云。惟查，右揭
    事實，業據告訴人謝漢銘及陳科我指訴綦詳，復有中華電信股份有限公司佳里營
    業處之通聯記錄、告訴人陳科我之帳戶存摺影本、被告前開帳戶之印鑑卡及往來
    明細影本各一份附卷可稽。又被告於檢察事務官偵訊時曾供承：（問：何時向「
    江先生」借款並交付存摺、提款卡、印章及身分證？）我是九十年五月十六日與
    「江先生」聯絡，翌日（十七日）星期四借款並交付上開物品，因為每月二十日
    要繳房租，那時手頭很緊，所以清楚記得借款當天是星期四等語，則其雖於審理
    時改稱係二十二日才看見「江先生」的貸款廣告而與之聯絡並借款云云，惟被告
    於檢察事務官訊問時，既連借款與交付上開物品之日期及星期均能供述明確，並
    加以說明記憶深刻之緣由，則被告於審理時距偵訊已隔四個月之久，何以時日間
    隔越久反能清楚回復記憶？此情顯與常理有違，足證被告所辯與事實不符，不足
    採信。再者，被告復辯稱係因向「江先生」借款，故而交付上開帳戶之存摺、提
    款卡、印章及身分證供作擔保，惟衡情一般人均知帳戶存摺、提款卡、印章及身
    分證應妥善保管，避免遭不法之徒作為犯罪之用，縱使私人借款偶或要求質押身
    分證作為擔保，然亦無併同交付帳戶存摺、提款卡及印章之理，是被告上開所辯
    亦不足採信，應認被告自「江先生」處取得之一萬元，為出售帳戶之代價。末參
    以一般人均可無償向金融機構申請設立帳戶做為理財工具，苟非欲以他人存款帳
    戶為犯罪工具以逃避追查，實無收購帳戶之必要，是被告應可推知其所出售之帳
    戶，可能遭不法之徒利用為財產犯罪之工具，惟被告仍為貪圖私利而出售帳戶，
    足認被告有幫助詐欺之犯意。綜上所述，本件事證明確，被告犯行足以認定，應
    依法論科。
二、被告對於「江先生」及「徐小姐」之詐欺犯罪，有幫助之犯意及行為，核其所為
    ，係犯刑法第三百三十九條第一項詐欺罪之幫助犯。又被告係基於幫助犯意為之
    ，為幫助犯，其犯罪情節較輕，且所得利益不多，依刑法第三十條第二項，按正
    犯之刑減輕之。爰審酌被告犯罪之動機僅為圖得些許不法利益，而提供帳戶供不
    法之徒作為犯罪之用，對社會所生危害非輕，惟犯後態度尚屬良好等一切情狀，
    量處如主文所示之刑，並諭知易科罰金之折算標準，以昭炯戒。
據上論斷，應依刑事訴訟法第二百九十九條第一項前段，刑法第三十條第一項、第二
項、第三百三十九條第一項、第四十一條第一項前段，罰金罰鍰提高標法條例第一條
前段、第二條，判決如主文。
中      華      民      國      九十一      年      三      月    七    日
                                  臺灣臺南地方法院刑事第二庭
                                      審判長法官  侯明正
                                            法官  鄭燕璘
                法官  林中如
右正本證明與原本無異。
如不服本判決，應於收受本判決後十日內，向本院提出上訴狀。（須附繕本）
中      華      民      國      九十一      年      三      月    八    日
                                      書  記  官  楊建新
中華民國刑法第三百三十九條第一項：
意圖為自己或第三人不法之所有，以詐術使人將本人或第三人之物交付者，處五年以
下有期徒刑、拘役或科或併科一千元以下罰金。
